臺灣板橋地方法院刑事判決　　　　　　　95年度訴字第2229號
公　訴　人　臺灣板橋地方法院檢察署檢察官
被　　　告　甲○○
　　　　　　　　　　（現另案在臺灣臺北監獄士林分監執行）
上列被告因違反毒品危害防制條例案件，經檢察官提起公訴（95
年度偵字第2049號），本院判決如下：
    主  文
甲○○連續轉讓第二級毒品，累犯，處有期徒刑壹年。
扣案安非他命拾肆包內之安非他命（鑑驗餘總淨重為肆點玖柒公
克）沒收銷燬之；扣案包裝毒品安非他命之塑膠袋拾肆個沒收之
。
    事  實
一、甲○○前因違反毒品危害防制條例案件，經本院以94年度簡
    字第1760號判決判處有期徒刑三月確定，於民國94年7 月26
    日易科罰金執行完畢（於本件構成累犯）。詎不知悔改，其
    明知安非他命係毒品危害防制條例第2 條第2 項第2 款所規
    定之第2 級毒品，不得非法持有、轉讓之，竟分別基於無償
    轉讓第2 級毒品安非他命之概括犯意，自93年12月底某日起
    至94年1 月初某日止，在臺北縣中和市○○街34巷3 號1 樓
    之住處，連續二、三次提供其所有之毒品安非他命（每次轉
    讓之重量不詳），無償轉讓予丙○○施用。又甲○○另自94
    年10月間某日起至95年4 月間止，在上址臺北縣中和市○○
    街34巷3 號1 樓住處，連續至少四、五次提供自己所有之毒
    品安非他命（每次重量約0.1 公克或0.2 公克），無償轉讓
    予乙○○施用。嗣為警方據報於95年1 月14日下午6 時30分
    許，在上址臺北縣中和市○○街34巷3 號1 樓處查獲甲○○
    、乙○○與丙○○等人，並扣得甲○○與乙○○所共同持有
    之毒品安非他十四小包（鑑驗餘總淨重為4.97公克）。
二、案經臺北市政府警察局刑事警察大隊報告臺灣板橋地方法院
    檢察署檢察官偵查起訴。
    理  由
甲、證據能力：
一、證人乙○○與丙○○在偵查中之證述：
    按「被告以外之人於偵查中向檢察官所為之陳述，除顯有不
    可信之情況者外，得為證據」，刑事訴訟法第159 條之1 第
    2 項定有明文。所謂不可信情況，法院應審酌被告以外之人
    於陳述時之外在環境及情況，例如：陳述時之心理狀況、有
    無受到外力干擾等，以為判斷之依據。查：本件證人乙○○
    與丙○○於95年1 月15日、95年2 月15日在檢察官偵訊時，
    均係以證人之身份陳述，其等經告以具結義務及偽證處罰後
    ，於命該等證人朗讀結文後具結，有證人結文存卷可參（見
    偵查卷第120 、122 、147 頁），其等係於負擔偽證罪之處
    罰心理下證述，並以具結擔保其供述之真實性，又無受其他
    不當外力干擾之情形，且查無證據足認其等上開偵查中之證
    述，有何其他顯不可信之情況，依刑事訴訟法第159 條之1
    第2 項規定，證人乙○○與丙○○上開在偵查中經具結之證
    言，有證據能力。
二、卷附臺北市政府警察局95年9 月13日北市鑑毒字第493 號鑑
    驗通知書：
    按「被告以外之人於審判外之言詞或書面陳述，除法律有規
    定者外，不得作為證據」，刑事訴訟法第159 條第1 項固定
    有明文，然「鑑定之經過及其結果，應命鑑定人以言詞或『
    書面』報告」，同法第206 條第1 項亦規定甚明，是鑑定人
    以書面為鑑定報告提出於法院，依刑事訴訟法第159 條第1
    項立法理由及同法第206 條第1 項規定，即具有證據能力。
    又法院或檢察官得囑託醫院、學校或其他相當之機關、團體
    為鑑定，或審查他人之鑑定，並準用第203 條至第206 條之
    1 之規定，刑事訴訟法第208 條第1 項亦定有明文。依此，
    檢察官對於偵查中之案件，認須實施鑑定者，固應就具體個
    案，選任鑑定人或囑託鑑定機關（團體）為之；但對於司法
    警察機關調查中之案件，或有量大或急迫之情形，為因應實
    務之現實需求，如檢察官針對該類案件之性質（例如：查扣
    之毒品必須檢驗其成份、對施用毒品之犯罪嫌疑人必須檢驗
    其體內有無毒品代謝反應、對於查扣之槍砲彈藥必須檢驗有
    無殺傷力、對違反野生動物保育法案件必須鑑定是否屬於保
    育類動物案件等），認為當然有鑑定之必要者，經參考法務
    部92年5 月20日法檢字第092080203 號函送之法務部「因應
    刑事訴訟法修正工作小組」研討之刑事訴訟法修正相關議題
    第21則之共識結論，以及臺灣高等法院於92年8 月1 日舉行
    之刑事訴訟法新制法律問題研討會第三則法律問題研討結果
    之多數說（載於司法院92年8 月印行「刑事訴訟法新制法律
    問題彙編」第15頁至第18頁），基於檢察一體原則，得由該
    管檢察長對於轄區內之案件，以事前概括選任鑑定人或囑託
    鑑定機關（團體）之方式，俾便轄區內之司法警察官、司法
    警察對於調查中之此類案件，得即時送請事前已選任之鑑定
    人或囑託之鑑定機關（團體）實施鑑定，該鑑定人或鑑定機
    關（團體）亦應視同受承辦檢察官所選任或囑託而執行鑑定
    業務，其等出具之書面鑑定報告應屬刑事訴訟法第206 條所
    定之傳聞例外，當具有證據能力（法務部92年9 月1 日法檢
    字第09200350 83 號函可供參照）。從而，本件扣案毒品安
    非他命，由查獲之警察單位依先前轄區檢察署檢察長事前概
    括選任毒品鑑定機關即臺北市政府警察局實施鑑定，該鑑定
    機關所出具之臺北市政府警察局95年9 月13日北市鑑毒字第
    493 號鑑驗通知書，即具有證據能力而得為本案之證據。
乙、認定犯罪事實所憑之證據及其理由：
一、訊據被告甲○○固坦承自94年10月間某日起至95年4 月間止
    ，在上址臺北縣中和市○○街34巷3 號1 樓住處，連續至少
    四、五次提供自己所有之毒品安非他命（每次重量約0.1 公
    克或0.2 公克），無償轉讓予乙○○施用等情，惟矢口否認
    曾轉讓安非他命予丙○○施用過，辯稱略以：「我是認識丙○○，他也曾拿髒衣服到我家給我洗過二、三次，但我從來
    沒有轉讓安非他命給他施用過。」云云。
二、惟查：
  (一)丙○○因沒有錢，故其會向被告要安非他命來施用，而被告
    如何自93年12月底某日起至94年1 月初某日止，在臺北縣中
    和市○○街34巷3 號1 樓住處，連續二、三次提供其所有之
    毒品安非他命（每次轉讓之重量不詳），無償轉讓予丙○○
    施用等情，業經證人丙○○在偵查中具結證述稽詳（見偵查
    卷第148 頁）。況證人丙○○在本院結證稱其與被告並沒有
    任何仇恨或不愉快的糾紛，其與被告是朋友關係等語（見本
    院96年1 月2 日審判筆錄），且丙○○曾拿髒衣服到被告家
    給被告洗過二、三次等情，亦經被告與證人丙○○供證明確
    ，互核相符，亦見被告與證人丙○○交情不錯，足見證人丙○○前開在偵查中之證述，應係據實陳述，顯非故意誣陷被
    告之詞，足徵被告確曾於上開時地無償轉讓毒品安非他命予
    丙○○施用，次數大約有二、三次等情，堪以認定。證人丙○○在本院審理時，雖具結證稱略以：其未曾向被告要過安
    非他命，被告亦未曾無償轉讓安非他命予其施用云云（見本
    院96年1 月2 日審判筆錄），顯係事後附和迴護被告之虛詞
    ，並不足取。
  (二)再被告如何自94年10月間某日起至95年4 月間止，在上址臺
    北縣中和市○○街34巷3 號1 樓，連續至少四、五次提供自
    己所有之毒品安非他命（每次重量約0.1 公克或0.2 公克）
    ，無償轉讓予乙○○施用等情，業經被告供述在卷（見本院
    96年1 月2 日審判筆錄），上情核與證人乙○○在偵查中所
    結證之情節大致相符，故被告此部分無償轉讓毒品安非他命
    予乙○○施用之犯行，亦堪認定。
  (三)此外，復有警方於95年1 月14日下午6 時30分許，在上址被
    告位於臺北縣中和市○○街34巷3 號1 樓查獲被告與乙○○
    等人時，所扣得之毒品安非他十四小包（鑑驗餘總淨重為4.
    97公克）等物，足資佐證。而上開毒品安非他十四小包（鑑
    驗餘總淨重為4.97公克）確係被告與乙○○所共同持有一節
    ，亦經被告供述在卷（見本院96年1 月2 日審判筆錄）。又
    前開扣案之物品經送臺北市政府警察局鑑驗之結果，該等物
    品確係安非他命，鑑驗餘總淨重為4.97公克等情，亦有卷附
    臺北市政府警察局95年9 月13日北市鑑毒字第493 號鑑驗通
    知書可稽（見本院卷）。
  (四)綜上所述，被告所辯，應係卸責之詞，不足採信，本件事證
    明確，被告犯行洵堪認定。
丙、應適用之法律、科刑審酌事由及沒收物之處理：
一、新舊法比較：
  (一)刑法第二條：
    查被告行為後，刑法第2 條第1 項於94年2 月2 日以華總一
    義字第09400014901 號令修正公布，並自95年7 月1 日起施
    行；修正後刑法第2 條第1 項規定，已將新舊法律適用之「
    從新從輕」原則，改採「從舊從輕」原則，而此規定僅係規
    範行為後法律變更所生新舊法律比較適用之準據法，並非實
    體刑罰法律，自不生行為後法律變更之比較適用之問題，應
    逕行適用新法第2條第1項之規定。
  (二)刑法第56條連續犯之規定：
    被告行為後，刑法第56條連續犯之規定，業於94年1 月7日
    修正公布刪除，並於95年7 月1 日施行，則被告多次轉讓毒
    品安非他命之犯行，因行為後新法業已刪除連續犯之規定，
    此刪除雖非犯罪構成要件之變更，但顯已影響行為人刑罰之
    法律效果，自屬法律有變更，依新法第2 條第1 項規定，比
    較新、舊法結果，仍應適用較有利於被告之行為時法律即舊
    法論以連續犯（最高法院95年第8 次刑事庭會議決議參照）
    。
  (三)刑法第47條累犯之規定：
    被告行為後，刑法第47條、第49條亦於前開時日修正公布施
    行；修正後刑法第47條第1 項規定「受徒刑之執行完畢，或
    一部之執行而赦免後，五年以內故意再犯有期徒刑以上之罪
    者，為累犯，加重本刑至二分之一。」修正後刑法第49 條
    規定「累犯之規定，於前所犯罪在外國法院受裁判者，不適
    用之。」與修正前刑法第47條規定「受有期徒刑之執行完畢
    ，或受無期徒刑或有期徒刑一部之執行而赦免後，五年以內
    再犯有期徒刑以上之罪者，為累犯，加重本刑至二分之一。
    」修正前刑法第49條規定「累犯之規定，於前所犯罪依軍法
    或於外國法院受裁判者，不適用之。」不同。修正後刑法關
    於累犯之規定，其5 年以內再犯之罪以故意犯為限，始應論
    以累犯，惟如前案係依軍法審判者，亦應論以累犯。修正前
    刑法關於累犯之規定，其5 年以內再犯之罪為有期徒刑以上
    之罪（不分故意犯或過失犯），均應論以累犯，惟如前案係
    依軍法審判者，則不應論以累犯。而新舊法比較，應綜其全
    部之結果，而為比較，本案被告有如事實欄所述之前科及刑
    之執行情形，其於有期徒刑執行完畢，五年以內故意再犯
    本件有期徒刑以上之罪，不論依新舊法規定，均應論以累犯
    ，比較新舊法結果，並無有利或不利之情形，故依刑法第2
    條第1 項前段規定，本案關於被告是否構成累犯之適用，應
    適用行為時之法律即修正前刑法第47條規定。
  (四)綜合上述各條文修正前、後之比較，並依諸「新舊刑法關於
    刑之規定，雖同採從輕主義，係適用最有利於行為人之法律
    ，既曰法律，自較刑之範圍為廣，比較時應就罪刑有關之共
    犯、未遂犯、連續犯、牽連犯、結合犯以及累犯加重、自首
    減輕、暨其他法定加減原因、與加減例等一切情形，綜其全
    部之結果，而為比較，再適用有利於行為人之法律處斷」（
    參照最高法院24年上字第4634號判例要旨）及修正後刑法第
    2 條第1 項前段、後段規定之「從舊、從輕」原則，爰依整
    體比較結果，適用被告行為時之法律，即修正前刑法之相關
    規定，予以論處。
二、查安非他命係毒品危害防制條例第2 條第2 項第2 款所規定
    之第二級毒品，核被告所為，係犯毒品危害防制條例第8 條
    第2 項之轉讓第二級毒品罪。被告轉讓第二級毒品安非他命
    前後，持有安非他命之低度行為，應為轉讓安非他命之高度
    行為所吸收，不另論罪。被告多次轉讓第二級毒品安非他命
    之犯行，時間緊接，犯罪構成要件相同，顯係出於概括犯意
    反覆為之，為連續犯，應依修正前刑法第56條之規定，論以
    連續轉讓第二級毒品罪，並加重其刑。查被告前因違反毒品
    危害防制條例案件，經本院以94年度簡字第1760號判決判處
    有期徒刑三月確定，於94年7 月26日易科罰金執行完畢等情
    ，此有臺灣高等法院被告前案紀錄表在卷可憑，其於受有期
    徒刑之執行完畢後，五年以內再犯本件有期徒刑以上之罪，
    為累犯，應依修正前刑法第47條之規定遞加重其刑。
三、爰審酌被告行不佳，猶不知悔改，竟多次轉讓第二級毒品安
    非他命予他人，嚴重戕害國民身體健康，且被告犯後並未坦
    承全部犯行，並無悔意，惟辜念被告轉讓毒品安非他命之重
    量不多等一切情狀，量處被告如主文所示之刑，以資懲儆。
四、沒收：
    扣案之安非他命十四小包內之安非他命（鑑驗餘總淨重為4.
    97公克）為查獲之第二級毒品，不論屬犯人與否，均應依毒
    品危害防制條例第18條第1 項前段之規定沒收銷燬之。又扣
    案包裝毒品安非他命之塑膠袋十四個為被告所有，且供本件
    轉讓第二級毒品安非他命所用之物，應依毒品危害防制條例
    第19條第1 項之規定宣告沒收。
丁、被告乙○○涉犯轉讓第二級毒品罪嫌部分，俟其到案後再另
    行審結。
戊、證人丙○○在本院審理時，具結證稱略以：其未曾向被告要
    過安非他命，被告亦未曾無償轉讓安非他命予其施用云云（
    見本院96年1 月2 日審判筆錄），與其之前在偵查中作證之
    證詞迥異，證人丙○○上開在本院審理時所為之證詞，顯係
    虛偽，其是否涉犯刑法第168 條之偽證罪嫌，應由檢察官另
    行偵辦處理，附此敘明。
據上論斷，應依刑事訴訟法第299 條第1 項前段，毒品危害防制
條例第8 條第2 項、第18條第1 項前段、第19條第1 項，刑法第
11條、第2 條第1 項、修正前第56條、修正前第47條，判決如主
文。
本案經檢察官王聖涵到庭執行職務。
中　　華　　民　　國　　96　　年　　1 　　月　　26　　日
              刑事第十九庭  審判長法  官  許必奇
                                  法  官  陳明偉
                                  法  官  鄧雅心
上列正本證明與原本無異。
如不服本判決，應於判決送達後10日內，向本院提出上訴狀。
                                  書記官　金和國
中　　華　　民　　國　　96　　年　　1 　　月　　26　　日
附錄：
毒品危害防制條例第8條第二項：
轉讓第二級毒品者，處 6 月以上 5 年以下有期徒刑，得併科新
臺幣 70 萬元以下罰金。
